臺灣板橋地方法院刑事判決　　　　　　100年度簡上字第515號
上　訴　人　臺灣板橋地方法院檢察署檢察官
被　　　告　吳金樹
上列上訴人因被告妨害公務案件，不服本院100 年度簡字第2193
號中華民國100 年4 月29日第一審判決（檢察官提起公訴案號：
100 年度偵字第2159號），提起上訴，本院管轄之第二審合議庭
判決如下：
    主  文
原判決撤銷。
吳金樹犯侮辱公務員罪，處拘役參拾日，如易科罰金，以新臺幣
壹仟元折算壹日。緩刑貳年。
    事  實
一、吳金樹於民國100 年1 月5 日晚上8 時50分許，進入設址在
    新北市○○區○○路2 段152 號之新北市政府警察局三重分
    局長泰派出所（下稱「長泰派出所」），欲檢舉長泰派出所
    轄區內業者違法經營色情行業，因不滿警員溫太尹詢問報案
    之內容為何，吳金樹竟基於侮辱公務員之犯意，先以臺語對
    溫太尹辱罵「你在說三小（公然侮辱部分，未據告訴）」等
    語，長泰派出所警務員兼所長董連第及巡佐陳志偉見狀，上
    前了解情形並安撫吳金樹情緒，吳金樹復以臺語對警員董連
    第、陳志偉及溫太尹（公然侮辱部分，未據告訴）辱罵「你
    在講三小話」、「你們警察很囂張」等語後，即離開長泰派
    出所。吳金樹離開後，又數度進出長泰派出所，復承前同一
    犯意，以臺語對正在執行職務之董連第及陳志偉辱罵「你在
    講三小話」、「你們警察很囂張」、「幹」（公然侮辱部分
    ，未據告訴）等語，而為警以現行犯逮捕。
二、案經新北市政府警察局三重分局移送臺灣板橋地方法院檢察
    署檢察官偵辦後起訴。
    理  由
壹、程序部分：
一、按被告以外之人於審判外之言詞或書面陳述，除法律有規定
    者外，不得作為證據，刑事訴訟法第159 條第1 項固定有明
    文。然被告以外之人於偵查中向檢察官所為之陳述，除顯有
    不可信之情況外，得為證據；被告以外之人於審判外之陳述
    ，雖不符同法第159 條之1 至之4 之規定，而經當事人於審
    判程式同意作為證據，法院審酌該言詞陳述或書面陳述作成
    時之情況，認為適當者，亦得為證據；又當事人、代理人或
    辯護人於法院調查證據時，知有第159 條第1 項不得為證據
    之情形，而未於言詞辯論終結前聲明異議者，視為有前項之
    同意，同法第159 條之1 第2 項、第159 條之5 亦分別定有
    明文。又刑事訴訟法第159 條之5 的立法意旨在於傳聞證據
    未經當事人之反對詰問予以核實，原則上先予排除。惟若當
    事人已放棄反對詰問權，於審判程式中表明同意該等傳聞證
    據可作為證據；或於言詞辯論終結前未聲明異議，基於尊重
    當事人對傳聞證據之處分權，及證據資料愈豐富，愈有助於
    真實發見之理念，上開傳聞證據亦均得資為證據。經查：關
    於證人黃東和於警詢中所為陳述，及證人黃東和、董連第及
    溫太尹於偵查中所為陳述，被告經本院於最後審理期日就上
    開警詢及偵查筆錄逐一提示並告以要旨，被告就此部分證據
    之證據能力亦均未聲明異議，本院審酌證人黃東和、董連第
    及溫太尹之證詞對認定犯罪事實之存否有其必要性，且上開
    言詞陳述作成時之情況，並無違法取供情形或其他程式上之
    瑕疵，引用其警詢及偵查中之陳述作為證據應屬適當，依刑
    事訴訟法第159 條之5 之規定，即具證據能力。
二、另本件認定事實所引用之卷內其餘卷證資料（包含文書證據
    等證據），被告於準備程序同意作為本案證據，且審判程序
    中復未於言詞辯論終結前表示異議，且卷內之文書證據等，
    亦無刑事訴訟法第159 條之4 之顯有不可信之情況與不得作
    為證據之情形，則依刑事訴訟法第159 條之5 之規定，本件
    認定事實所引用之所有文書證據等證據，均有證據能力，合
    先敘明。
貳、實體部分：
一、上開事實，業據被告吳金樹於本院準備程序及審理中坦認不
    諱（見本院100 年度易字第584 號卷第15頁、100 年度簡上
    字第515 號卷第15背面、23至24頁），並有證人黃東和於警
    詢及偵查中證述明確（見100 年度偵字第2519號偵查卷宗第
    7 頁），且有證人董連第及溫太尹於偵查中具結證述綦詳（
    見同上偵查卷宗第27至28頁），足認被告吳金樹自白與事實
    相符，事證明確，犯行洵堪認定。
二、核被告吳金樹所為，係犯刑法第140 條第1 項前段之侮辱公
    務員罪。其先後侮辱公務員溫太尹、董連第及陳志偉之行為
    ，係基於同一侮辱公務員犯意下之接續行為，僅侵害一個法
    益，只論以一罪。被告雖於前揭時、地，同時對依法執行勤
    務之警員董連第、陳志偉及溫太尹為侮辱，惟按刑法第140
    條侮辱公務員罪所處罰者，在於行為人妨害國家公務之執行
    ，其被害者為國家法益，並非公務員個人，故執行公務之公
    務員雖有二人以上，但被害國家之法益仍係單一，故僅構成
    一罪。又有關被告侮辱警員溫太尹部分，起訴事實雖未敘及
    ，然公訴人於100 年4 月11日之100 年度蒞字第5104號論告
    書業已載明，且該部分事實與公訴人起訴之犯罪事實既有實
    質上一罪關係，應為起訴效力所及，本院自應併予審究；此
    外，有關被告侮辱警員陳志偉部分，起訴意旨亦未論及，但
    本院亦認為有實質上一罪之關係，亦為起訴效力所及，亦應
    併予審究，均附此敘明。
三、原審以被告吳金樹所犯前開侮辱公務員罪事證明確，予以論
    罪科刑，固非無見，惟查：本件被告接續對溫太尹、董連第
    及陳志偉為侮辱公務員之行為，已如前述，原審引用起訴書
    之記載，並未審酌侮辱公務員溫太尹之犯行，且未對於起訴
    書就侮辱公務員陳志偉部分予以補充更正，容有未洽。上訴
    人以原審判決有漏未審酌被告侮辱公務員溫太尹部分為由提
    起上訴，為有理由，原審判決既有上開可議之處，自應由本
    院管轄之第二審合議庭予以撤銷改判。
四、爰審酌本案被告係酒後欲檢舉色情行業，主觀誤認員警未積
    極處理其報案，故一時情緒失控而對辱罵警員溫太尹、董連
    第及陳志偉，是其犯罪之動機及主觀惡性，均非重大，兼衡
    其之品行、生活狀況、智試程度及犯罪後業已坦承犯行，態
    度良好等一切情狀，量處如主文所示之刑，併諭知易科罰金
    之折算標準，以資懲儆。上訴人論告請求量處有期徒刑二月
    ，稍嫌過重，附此敘明。末查被告前未曾受有期徒刑以上刑
    之宣告，此有臺灣高等法院被告前案紀錄表1 份存卷可考，
    被告因一時失慮致犯本罪，犯後已坦承犯行，尚知悔悟，其
    經此偵、審之教訓，自當知所惕勉而無再犯之虞，本院綜核
    各情認上開對被告所宣告之刑以暫不執行為適當，故依修正
    後刑法第74條第1 項第1 款規定諭知緩刑2 年，以啟自新。
據上論斷，應依刑事訴訟法第455 條之1 第1 項、第3 項、第36
9 條第1 項前段、第364 條、第299 條第1 項前段，刑法第140
條第1 項、第41條第1 項前段、第74條第1 項第1 款，刑法施行
法第1 條之1 第1 項、第2 項前段，判決如主文。
本案經檢察官黃子溎到庭執行職務。
中    華    民    國   100    年    9     月    21    日
                  刑事第二庭審判長法  官  樊季康
                                  法  官  林晏鵬
                                  法  官  連雅婷
上列正本證明與原本無異。
不得上訴。
                                書記官  郭晉良
中    華    民    國   100    年    9     月    21    日
附錄本案論罪科刑法條全文：
中華民國刑法第140條
（侮辱公務員公署罪）
於公務員依法執行職務時，當場侮辱，或對於其依法執行之職務
公然侮辱者，處6 月以下有期徒刑、拘役或1 百元以下罰金。
對於公署公然侮辱者亦同。